【裁判字號】    97,交聲,1076
【裁判日期】    980623
【裁判案由】    聲明異議
【裁判全文】
臺灣臺南地方法院交通事件裁定        97年度交聲字第1076號
原處分機關  交通部公路總局嘉義區監理所臺南監理站
異議人即
受處分人    甲○○○
上列受處分人因違反道路交通管理處罰條例案件，對於交通部公
路總局嘉義區監理所台南監理站民國97年10月24日所為之裁決處
分（處分案號：嘉監南字第裁74-ZHB075688號），聲明異議，本
院裁定如下：
    主  文
原處分撤銷。
甲○○○不罰。
    理  由
一、原處分意旨略以：異議人即受處分人甲○○○，所有之車牌
    號碼8085-JD號自用一般小客車，於民國96年12月28日14時5
    2分許，在國道三號高速公路南下308公里處時，因經雷達 (
    射)測定行速為126公里，超過該路段限速110公里，超速16
    公里，超過規定之最高時速未滿20公里，經內政部警政署國
    道公路警察局第八警察隊白河分隊員警（下稱舉發機關）製
    單逕行舉發，再經原處分機關即交通部公路總局嘉義區監理
    所台南監理站，以其違規事實明確，乃依道路交通管理處罰
    條例 (下稱處罰條例)第33條第1項第1款及違反道路交通管
    理事件統一裁罰基準及處理細則所附基準表等規定，裁處新
    台幣4,500元等語。
二、本件聲明異議意旨略以：異議人於97年9月中旬在台南市○
    區○○路60號收到單號S00000000之交通罰單，並於97年9月
    23日前往台南監理站繳納罰款時，順便請監理站人員查詢此
    該車8085-JD車號有無其他任何罰單，得知尚有一筆單號ZHB
    075688之罰單未繳，且已過期加罰數倍，因本人並無收到此
    罰單之掛號信件，當下便向申訴室表示異議，並填寫異議單
    ，此時申訴室人員表示還是先繳交罰款為上，本人立刻將所
    有罰單全部予以繳納以示誠信，並非推諉拖延不繳罰緩之輩
    。然本人深深威到不解為何97年8月25日之交通罰單會收到
    ，為何97年1月31日之交通罰單會收不到，也就是說，時間
    點較後之罰單收得到，那時間點較前之罰單為何收不到，且
    行照地址為台南縣永康市影劇三村355號（97年9月23日換行
    照時更改地址為東區○○路60號），二張罰單都是寄到永康
    地址，但可在裕信路收到單號S00000000之罰單，為何ZHB07
    5688之罰單收不到，以致加罰數倍，異議人既非存心，也非
    故意，亦認為此事有違情理，懇請予以取消加罰之罰金，為
    此聲明異議，請求撤銷原分等語。
三、次按基於下述理由，舉發違反道路交通管理事件通知單，應
    送達受處分人住所地，如受處分人住所地無法收受送達，則
    應依法辦理公示送達，始得認為完成合法之舉發。
  (一)按據處罰條例第92條第3項規定授權訂定之違反道路交通管
    理事件統一裁罰基準及處理細則第5條明定：「處理違反道
    路交通管理事件，有關文書送達之程序，依行政程序法之規
    定」等語，及同細則第11條第1項第3款復規定：「行為人有
    本條例之情形者，應填製舉發違反道路交通管理事件通知單
    ，並於被通知人欄予以勾記，其通知聯依下列規定辦理：
    三、逕行舉發者，應按已查明之資料填註車牌號碼、車輛種
    類、車主姓名或地址，並於通知單上方空白處加註逕行舉發
    之文字後，由舉發機關送達被通知人」等語可知，法律明文
    規定逕行舉發之違反道路交通管理事件通知單應送達於被通
    知人，且其送達程序應依行政程序法規定行之。
  (二)交通裁罰事件中相關行政機關所為之行政行為，並非屬行政
    程序法第3條第1項、第2項所列舉之得排除行政程序法適用
    之行政機關或行政行為，故自應適用行政程序送達之規定。
    按88年2月3日公布、90年1月1日施行之行政程序法，就行政
    機關所為有特定相對人之書面行政處分或行政行為之送達，
    於第67條至第91條定有明文規定，其中「有應為送達之處所
    不明之情形而無人為公示送達之申請者，行政機關為避免行
    政程序遲延，認為有必要時，得依職權命為公示送達；而公
    示送達自於行政機關公告欄黏貼公告之日起，經二十日發生
    效力」，行政程序法第78條第2項、第81條亦分別定有明文
    。準此，舉發違反道路交通事件通知單於應受送達處所不明
    時，舉發機關為避免行政程序延遲，始得依職權為公示送達
    ，甚為明灼。
  (三)又依照「違反道路交通管理事件統一裁罰基準及處理細則」
    第2條第2項之違反道路交通管理事件統一裁罰基準表內容，
    以及同處理細則第41條、第44條等規定可知，違反道路交通
    管理事件之裁罰基準，係以受處分人接到舉發違反道路交通
    事件通知單後，「有無逾越到案日期繳納罰款及到案與否」
    ，為設定裁決罰鍰數額準據之一，故受處分人人有無於到案
    日期前繳交罰鍰或到案與否，對於受處分人究應處以較低額
    或較高額之罰鍰，本具有相當之決定性。另因違反道路交通
    管理事件之處罰為一行政秩序罰，其對於違規之受處分人所
    為之處罰，顯然影響受處分人之權利義務，性質上為負擔之
    行政處分，是其應有行政法基本原則之要求——即行政行為
    應遵循公正、公開與民主之程序，確保依法行政原則，以保
    障人民權益，增進人民對行政之信賴，此亦為行政程序法第
    1條開宗明義所揭示，故為保障違反道路交通管理事件受處
    分人之權益，舉發單位本應於舉發通知單上，詳為記載「應
    到案日期」及「應到案處所」，以利受處分人得遵期到案繳
    交罰款，或對其違規之行為有陳述、爭執之機會，舉發違反
    道路交通事件通知單自應送達受處分人之住居所、事務所或
    營業所在地，該受處分人始有知悉之可能。
  (四)且交通違規行為之「舉發」，係具有對外效力之行政行為，
    核其性質屬公法上有相對人之意思通知，依前揭說明，自應
    依現行行政程序法規定之送達方式送達書面舉發通知，且於
    送達合法到達受處分人時，始發生舉發之效力，高等法院94
    年度交抗字第481號亦著有裁定意旨可資參照。
四、復查：上開舉發通知單經舉發機關於97年2月1日掛號郵寄至
    「台南縣永康市影劇三村355號」址，而異議人已於93年8月
    24日將戶籍遷移至「台南市○○路84巷15號」址，後於94年
    6月1日將戶籍遷移至「台南市○○路60號」址，有異議人之
    戶籍謄本1份附卷可參，然舉發機關未依上開新址送達，卻
    逕以無人收受，而於97年2月12日將之辦理寄存送達於網寮
    郵局，有舉發機關97年10月2日公警八交字第0970871992號
    函1份附卷可參，依前開說明，上開舉發通知單之送達程序
    ，自屬有誤，因此，異議人辯稱未曾收受上開舉發違反道路
    交通管理事件通知單一節，自屬有據。
五、綜上所述，本件舉發通知單未經合法送達，異議人執此指摘
    原裁決處分不當，尚屬有理，因此，本件異議為有理由，原
    處分應予撤銷，並為異議人如主文第2項所示之諭知，以資
    適法。
六、據上論斷，應依道路交通管理處罰條例第87條第2項、道路
    交通案件處理辦法第20條前段，裁定如主文。
中    華    民    國    98    年    6    月    23    日
                     交通法庭法  官  蔡直青
以上正本證明與原本無異。
如不服本裁定，應於送達後5日內，向本院提出抗告狀。
                            書記官   謝國欽
中    華    民    國    98    年    6    月    23    日


司法院資訊處製作；財團法人民間司法改革基金會備份。
